【裁判字號】    98,交聲,461
【裁判日期】    980423
【裁判案由】    違反道路交通管理處罰條例聲明異議
【裁判全文】
臺灣士林地方法院交通事件裁定         98年度交聲字第461號
原處分機關  臺北市交通事件裁決所
異 議 人即
受 處 分人  甲○○
上列異議人即受處分人因違反道路交通管理處罰條例案件，對於
臺北市交通事件裁決所於96年3 月28日所為之處分（原處分案號
：北市裁催字第裁22-AEU371438號）聲明異議，本院裁定如下：
    主  文
原處分撤銷。
甲○○不罰。
    理  由
一、原處分意旨略以：異議人即受處分人（下稱異議人）於民國
    95年12月22日0 時30分駕駛車號5A-8118 號自用小客車，在
    行經臺北市○○區○○路時，經臺北市政府警察局北投分局
    員警攔停舉發「駕車行經有燈光號誌管制之交岔路口闖紅燈
    」，爰依道路交通管理處罰條例第53條第1 項、第63條第1
    項第3 款，裁處異議人罰鍰新臺幣（下同）5,400 元，並記
    違規點數3 點云云。
二、異議人異議意旨略以：伊當場拒絕簽收罰單，事後也未收到
    （裁決書），如何於期限內繳納罰款，況本件伊並無違規事
    實等語。
三、按法院受理交通事件，準用刑事訴訟法之規定，道路交通管
    理處罰條例第89條前段定有明文，又最高法院76年臺上字第
    4986號判例所揭示：「認定犯罪事實所憑之證據，雖不以直
    接證據為限，間接證據亦包括在內，然而無論直接或間接證
    據，其為訴訟上之證明，須於通常一般之人均不致有所懷疑
    而得確信其為真實之程度者，始得據為有罪之認定」之證據
    法則，於法院審理行為人違反道路交通管理處罰條例案件時
    自當有其適用。易言之，法院於審理行為人違反道路交通管
    理處罰條例案件，為事實之認定時，如就原處分機關所認定
    之行為人違規事實尚乏積極證據，或仍有合理之懷疑，而無
    從確信行為人有該當於道路交通管理處罰條例各該處罰條文
    之構成要件事實時，即應依刑事訴訟法上之「罪疑唯輕原則
    」，作對受處分人有利之認定。再按警察機關因人民有違反
    道路交通管理處罰條例之行為，欲予以處罰時，對該違規行
    為確實存在應負舉證責任，茍其證明未達於通常一般之人均
    不致有所懷疑，得確信其為真實之程度者，而有合理懷疑之
    存在，致使無從形成有違規之確信，根據前開「罪疑唯輕」
    之證據法則，即不得遽為不利受處分人之認定。
四、本院查：
(一)、按審理違反道路交通管理事件，有關文書送達之程序，依行
    政程序法之規定，違反道路交通管理事件統一裁罰基準及處
    理細則第5 條定有明文；再按行政程序法中對於文書送達，
    其第72條第1 項規定：「送達，於應受送達人之住居所、事
    務所或營業所為之。但在行政機關辦公處所或他處會晤應受
    送達人時，得於會晤處所為之」，第73條第1 項規定：「於
    應送達處所不獲會晤應受送達人時，得將文書付與有辨別事
    理能力之同居人、受僱人或應送達處所之接收郵件人員」，
    第74條規定：「送達，不能依前二條規定為之者，得將文書
    寄存送達地之地方自治或警察機關，並作送達通知書兩份，
    一份黏貼於應受送達人住居所、事務所、營業所或其就業處
    所門首，另一份交由鄰居轉交或置於該送達處所信箱或其他
    適當位置，以為送達（第1 項）。前項情形，由郵政機關為
    送達者，得將文書寄存於送達地之郵政機關（第2 項）。寄
    存機關自收受寄存文書之日起，應保存3 個月（第3 項）」
    ；由上開行政程序法之規定可知，行政機關欲對應受送達人
    為寄存送達者，須向「應受送達之處所」為送達後，因未能
    直接送達於本人，亦未能交付予有辨別事理能力之同居人、
    受僱人或接收郵件人員時，始得為之；倘係向「非應受送達
    之處所」為送達，縱無人收受，亦不得逕於該址為寄存送達
    ，否則其寄存送達，即難認為合法。經查，本件原處分機關
    於96年3 月28日做成裁決後，係向異議人之戶籍地即金門縣
    金城鎮○○街和平新村24號為寄存送達，此有送達證書影本
    及戶政查詢結果單等件在卷可稽。然觀乎本件臺北市政府警
    察局舉發違反道路交通管理事件通知單（下稱舉發通知單）
    影本，其上明載駕駛人（即本件異議人）之地址為「臺北市
    內湖區○○路59巷39號8 樓」，而原處分機關做成之裁決書
    上亦明載受處分人住址為「臺北市○○區○○路59巷39號8
    樓」，顯見該址應係異議人於遭舉發當時之實際居所地，詎
    原處分機關未向上開實際居所地送達裁決書，而僅對戶籍地
    郵寄裁決書，並以未能會晤異議人本人或得受領文書之人為
    由，逕將該裁決書寄存於金門郵局，揆諸前揭說明，該等寄
    存送達難認合法，自不生送達效力，而原處分機關復未能提
    出其他合法送達之證明，是本件原處分之法定異議期間仍無
    從起算，自無異議逾期可言，異議人提起本件異議，自屬合
    法，合先敘明。
(二)、又查，原處分機關認異議人有於前揭時、地闖紅燈之交通違
    規行為，無非係以舉發機關製作之舉發通知單為其論據，異
    議人既堅決否認違規，自應有進一步之證據證明異議人違規
    行為屬實，然異議人因未受原處分機關合法送達裁決書，乃
    延至98年4 月13日始知悉原處分裁罰內容而提出本件異議，
    以致本院受理案件時，已距案發時間超過2 年以上，而以交
    通員警工作內容為日常性執行交通勤務，勤務內容並包括交
    通違規舉發，而交通違規行為層出不窮乃公知事實，本件闖
    紅燈違規復非罕見違規行為，衡情，實難期員警於案發2 年
    後，仍能記得舉發經過，本院因認無進一步傳訊舉發員警作
    證之必要，此外，復查無其他積極證據證明異議人有原處分
    所指違規行為，揆諸前揭說明，自應為有利於異議人之認定
    ，原處分未予詳查，遽予裁罰，尚有未洽，本件異議為有理
    由，原處分應予撤銷，另諭知異議人不罰。
據上論結，應依道路交通案件處理辦法第20條，裁定如主文。
中    華    民    國    98    年    4     月    23    日
                  交通法庭法  官   吳祚丞
以上正本證明與原本無異。
如不服本裁定應於收受正本後5日，向本院提出抗告書狀。
                              書記官  陳紀元
中    華    民    國    98    年    4     月    23    日


司法院資訊處製作；財團法人民間司法改革基金會備份。
